【裁判字號】    95,聲再,51
【裁判日期】    950421
【裁判案由】    竊盜等
【裁判全文】
臺灣高等法院刑事裁定                  95年度聲再字第51號
再審聲請人
即受判決人  甲○○
選任辯護人  張振興律師
上列聲請人因竊盜案件，對於本院92年度上易字第2257號，中華
民國94年5月31日第二審確定判決（臺灣臺北地方法院92年度易
字第370號，起訴案號：臺灣臺北地方法院檢察署91年度偵字第
12674號），聲請再審，本院裁定如下：
    主  文
再審之聲請駁回。
    理  由
一、聲請意旨略以：(一)並無被告知悉告訴人提款之密碼：從判決
    理由中，並無任何證據足以證明「被告跟隨‥‥看其按密碼
    ，因此得知其密碼」，本件告訴人、公訴人及法院均認定被
    告「知悉密碼」，而得以提款，而被告「知悉密碼」之證據
    ，乃告訴人指述，而告訴人指述之證據，則為其所稱：「有
    向銀行調借錄影帶，被告的影子有在錄影帶偷視，確實如此
    可證。」然告訴人或公訴人自始於偵查中、第一審、第二審
    審理中從未提出此「被告偷視」之錄影帶供調查為證。因而
    ，告訴人究竟是在何地 (提款機)提款，被告跟隨在後，卷
    內資料均無所據，且確無告訴人所指錄影帶。(二)錄影帶的影
    像之女子並非原告：第一審以翻製之錄影帶內戴帽、口罩之
    女子影像照片與被告照片鑑定，而有「類似」及「無法排除
    相似性」之鑑定結果，而所謂「類似」及「無法排除相似性
    」均與「相同」之意義有別，尚難據此認為「被告涉嫌重大
    」，而縱被告「涉嫌重大」亦非「事證明確」。且盜領者身
    高為172公分係赤腳或鞋高若干，原審均未考量。(三)證人所
    見盜領者並非被告：本件偵查中，傳喚證人施欽銘係91 年9
    月18日作證，距離「盜領」之90年11月2日已逾10個月以上
    ，而傳喚證人陳保全醫師為91年7月24日為8個月，前者證詞
    對被告不利，後者證詞對被告有利，為不採後者之理由竟為
    「作證時間距離90年11月5日已8個月以上」，顯見判決偏頗
    且違背經驗法則，且第一審認定該時段90年11月5日下午3時
    30 分在新光醫院盜領後約半小時，即下午4時赴牙醫診所之
    在途時間相符，全屬法院片面推定，毫無實證可言，況證人
    施欽銘稱「盜領者」係穿「睡衣」，則被告不可能穿「睡衣
    」到牙醫診所就診，顯見盜領者並非被告。（四）再者，陳
    麗媊之先生已發現現存款短缺而應通知陳女之兩個時段 (提
    款時間：一為90年11月5日上午10時51分42秒，一為同日下
    午2時9分3秒)，陳女之先生竟不作為，再縱認下午存款被盜
    領，陳女之先生何以不告知陳女，其隱情為何？法院並未依
    職權調查等。
二、按因發現確實之新證據，足認受有罪判決之人應受無罪之判
    決者，為受判決人之利益，得聲請再審，刑事訴訟法第420
    條第1項第6款定有明文。所謂「發見新證據」，係指該證據
    當時已經存在，為法院及當事人所不及知，不及調查斟酌，
    至其後始行發見，且就證據本身形式上觀察，固不以絕對不
    須經過調查程序為條件，但必須顯然可認為足以動搖原有罪
    確定判決，而為受判決人無罪、免訴、免刑或輕於原判決所
    認罪名之判決者為限。此受理聲請再審之最後事實審法院，
    應就聲請再審理由之所謂「新證據」，須具備「新規性」、
    「確實性」二要件，加以審查，為判斷應否准予開始再審之
    準據，有最高法院93年度台抗字第66號裁定可資參照。次按
    刑事訴訟法第421條規定，不得上訴於第三審法院之案件，
    其經第二審法院確定之有罪判決，就足生影響於判決之重要
    證據漏未審酌，固得聲請再審。惟所謂「足生影響於判決之
    重要證據漏未審酌」者，係指就該證據從形式上觀察，毋須
    經調查程序，已顯然可認足以動搖原確定之判決而言。
三、經查：
(一)、聲請人雖謂『告訴人或公訴人自始於偵查中、第一審、第二
    審審理中從未提出此「被告偷視」之錄影帶供調查為證』云
    云。然查銀行所存檔之「錄影帶」，因銀行之保存期限僅有
    半年，已不存在，此有台北市政府警察局中山分局93年10月
    1日北市警中分刑字第09364392100號函在卷可稽。且查：就
    證人陳麗媊證稱：90年10月12日被告向其收取保費時，曾跟
    隨其至提款機提款看其按密碼，因此得知其密碼等語（偵卷
    第15頁背面、第84頁、第一審卷第74頁），而依陳麗媊台新
    銀行存摺影本在卷可稽（第一審卷第54頁至第56頁背面），
    陳麗媊確於90年10月12日有提款紀錄，被告亦不否認於90年
    10月間向陳麗媊收取保費；又依卷附客戶歷史檔交易明細查
    詢、陳麗媊台新銀行存摺影本在卷可稽（偵查卷第16 頁、
    第一審卷第51頁至第56頁背面），且佐以盜領存款之人並無
    按錯密碼之紀錄，依社會一般經驗法則判斷，顯見若非熟人
    並取得密碼不致如此精準，此業經第二審確定判決中調查及
    論述明確，聲請人執上開之辯稱，自難認為係屬「新證據」
    ，核與前述「確實之新證據」要件不合。
(二)、聲請人雖又以『錄影帶的影像之女子並非原告，而從翻製之
    錄影帶內戴帽、口罩之女子影像照片與被告照片鑑定，而有
    「類似」及「無法排除相似性」之鑑定結果，難謂「事證明
    確」。且盜領者身高為172公分係赤腳或鞋高若干，原審均
    未考量』云云。惟查：(1)依偵查卷附盜領存款之90年11 月2
    日、11月5日之照片所示（見偵查卷第17頁、第18頁、第20
    頁、第21頁），盜領者均係著相同款式國民領淡色上衣，戴
    相同款式黑灰色滾紅色帶飾之帽子，可知盜領人係同一人。
    又就提款錄影帶內竊嫌臉部正面影像、右側面影像與送鑑相
    片內被告正面影像與右側面影像，經以電腦輸出比對後，發
    現前述兩者之臉型、鼻頭、嘴唇及右耳耳垂外型輪廓類似，
    有內政部警政署刑事警察局91年6月7日刑鑑字第0910140466
    號函可稽（見偵查卷第2頁至第4頁）。(2)且查第二審法院就
    偵查卷第20頁中間、第21頁下面之照片上身著白色上衣、穿
    戴灰黑色滾紅邊帽飾帽子、著平底鞋之盜領者所站立之電話
    卡販售機旁同等位置，比對盜領者之身高約為172公分，而
    被告自稱身高為172公分（見第二審卷93年11月29日勘驗筆
    錄），是被告就外觀上而言，不僅其臉型、鼻頭、嘴唇、右
    耳耳垂外型輪廓、體型與錄影帶內之盜領者相似，連身高亦
    幾近一致，而被告之身高、體型均較一般女性高大，而其臉
    型、鼻頭、右耳耳垂外型復與照片盜領者雷同，此種情形於
    客觀上係實微乎其微，益以被告竟與被害人陳麗媊已有人際
    關係接觸之交集，是綜合上開各情以觀，堪認錄影帶內之盜
    領者係被告無訛，此等認定均無違經驗法則，而於確定判決
    中論述可按，是聲請人執上開所稱：本件並非事證明確，或
    盜領者身高172公分係未經考量與調查云云，洵屬無據，亦
    顯不符前揭「確實之新證據」之要件。
(三)、另聲請人謂『證人施欽銘係91年9月18日作證，距離「盜領
    」之90年11月2日已逾10個月以上，而證人陳保全醫師為91
    年7月24日為8個月，前者證詞對被告不利，後者證詞對被告
    有利，為不採後者之理由竟為「作證時間距離90年11月5日
    已8個月以上」，顯見判決偏頗而違背經驗法則，且法院認
    定該時段90年11月5日下午3時30分在新光醫院盜領後約半小
    時，即下午4時赴牙醫診所之在途時間相符，全屬法院片面
    推定，毫無實證可言，況證人施欽銘稱「盜領者」係穿「睡
    衣」，則被告不可能穿「睡衣」到牙醫診所就診，顯見盜領
    者並非被告』云云。惟查：證人之供述會隨著個人之記憶、
    年齡、職業等個人主觀因素而有異，而查證人施欽銘係銀行
    駐衛警，依工作性質及職業內容與其銀行進出人員之觀察，
    自應較一般人為高，且係以之為職業，其注意義務當非一般
    人所能比擬；而觀之醫師證人陳保全係以看治病人為業，就
    門診病患之病人人數（包括預約、看診或棄診之隨時可能變
    動）及各個病患門診時間與其進出等等，於客觀上自無法一
    一細數與記憶，其證據之證明力自與上開證人施欽銘係銀行
    駐衛警之記憶供述，當屬迥異；益以施欽銘所證稱：「案發
    當日，見一身材高大女戴墨鏡、帽子，未帶口罩，頭髮盤著
    ，因為當時天色有一點黑，基於職業敏感度看該女子一眼，
    由體型及嘴巴確定該人為被告等語（見偵查卷第71頁背面、
    第75頁）；且由卷附照片（偵卷第17頁上方）證人施欽銘看
    見被告時正值黃昏，但天色尚明並非昏暗，證人當時能看見
    被告之五官、體型，而黃昏戴墨鏡、復穿著「似睡衣」之上
    開衣服並戴帽子到銀行，更是有違常情，故證人施欽銘依其
    安全之職責投以關注並留下深刻之記憶，即屬人情之常，亦
    符社會一般經驗法則，是證人施欽銘記憶並明確指認被告體
    型高大，嘴大唇厚之特徵，進而陳述照片中人物將頭髮盤著
    ，而被告當時確蓄長髮，有卷附照片可按（偵卷第19頁），
    足證證人施欽銘之觀察清楚無誤；且就被告穿著之乖常（黃
    昏戴墨鏡、戴帽子及穿似睡衣等）及確定判決所認定「該時
    段90年11月5日下午3時30分在新光醫院盜領後約半小時，即
    下午4時赴牙醫診所之在途時間相符」，亦係彰顯被告欲以
    其時間緊接作為其不在場之認定，而確定判決據此之認定均
    與經驗法則無違，是聲請人仍執此為上開之辯稱，亦不符前
    揭「確實之新證據」之要件。
(四)、又聲請人謂「陳麗媊之先生已發現存款短缺而應通知陳女之
    兩個時段，陳女之先生竟不作為，再縱認下午存款被盜領，
    陳女之先生何以不告知陳女，其隱情為何？法院並未依職權
    調查等」云云。惟查：證人陳麗媊指稱：『其於90年11 月2
    日下午8時30分，在俏佳人養身館發現提款卡不見，其想會
    不會是皮包內塞太多東西，未加理會，90年11月5日其請其
    先生幫其以存摺提款時，發現帳戶內餘額短少，「當日晚上
    下班後5點多」，其先生詢問何以存摺少20萬元，其向銀行
    查詢方知遭人盜領34萬元，第二天即報案』等語（見偵查卷
    第13頁背面、第一審第75頁、第76頁），佐以證人陳麗媊之
    先生以存摺提領現金之時間為90年11月5日10時51分及14 時
    09分，有客戶歷史檔交易明細查詢、台新銀行存摺影本在卷
    可稽（見偵查卷第16頁、第一審卷第54頁至第56頁背面），
    而在此之前陳麗媊經核已遭提領20萬元，核以證人陳麗媊所
    述其先生質問其何以存摺少20萬元相符，而在陳麗媊之先生
    以存摺領款後到陳麗媊之先生下午5時許返家後詢問陳麗媊
    何以存款短少20萬元之間，而該時段陳麗媊之先生尚未返家
    詢問陳麗媊，尚未確認款項短少是否陳麗媊提用，於客觀上
    ，自不可能當時即請銀行止付，是綜觀證人陳麗媊發現提款
    卡失竊遭提領之經過，係符常情，此亦經確定判決中論述明
    確；是聲請人仍執前開辯稱陳麗媊如遭盜領何以未立即止付
    復遭盜領，其有無隱情，法院未經調查云云，亦不符前揭「
    確實之新證據」之要件。
四、本件聲請意旨所持之理由既於事實審法院審理即已明知有前
    開證據存在，且經法院於判決理由內加以審酌判斷，而為證
    據取捨，亦即該等證據，並非當時已經存在，為法院及當事
    人所不及知，事後始經發現者，又非經相當調查不能證明其
    真偽，並非不須經實質調查程序僅從形式觀察即足以動搖原
    確定判決，殊與發現確實之新證據之意義不符。揆諸前揭之
    說明，自難認為有再審之理由。是其聲請再審為無理由，應
    予駁回。
據上論斷，應依刑事訴訟法第434條第1項，裁定如主文。
中    華    民    國    95    年    4     月    21    日
                  刑事第十四庭審判長法  官  蘇隆惠
                                    法  官  林瑞斌
                                    法  官  林秀鳳
以上正本證明與原本無異。
不得抗告。
                                    書記官  耿鳳君
中    華    民    國    95    年    4     月    24    日


司法院資訊處製作；財團法人民間司法改革基金會備份。
